【裁判字號】    92,再易,49
【裁判日期】    920811
【裁判案由】    侵權行為損害賠償
【裁判全文】
臺灣高等法院臺中分院民事判決      九十二年度再易字第四九號
      再  審原告  甲○○
      法定代理人  曾清湧
右當事人間請求侵權行為損害賠償事件，再審原告對於中華民國九十二年五月二十八
日本院九十一年度上易字第四三八號確定判決提起再審，本院判決如左：
      主      文
再審之訴駁回。
再審訴訟費用由再審原告負擔。
      事      實
甲、再審原告方面：
一、聲明：求為判決：(一)本院九十一年度上易宇第四三八號確定判決不利於再審原告
    部分廢棄。(二)右廢棄部分，駁回再審被告之上訴。(三)再審及前程序第一、二審訴
    訟費用由再審被告負擔。
二、陳述：
    （一）再審原告向交通部公路總局第二區養護工程處彰化工務段以存証信函查証
          濱二路往台十七線道路位置及號誌運作情形，有該工程處彰化工務段回函
          載：西濱快速公路與濱二路路口交通號誌時制週期每天為西濱快速公路直
          行綠燈六十五秒、紅燈左轉十五秒、濱二絡往彰濱工業區二十秒、濱二路
          往台十七線為二十秒，對照於徐國忠所駕半聯車、再審原告所駕半聯車、
          吳紅娥所駕自小客車行車方向，其順序為徐國忠所駕半聯車西濱公路直行
          綠燈，再來為再審被告所駕半聯車西濱路左轉綠燈，吳紅娥自小客車濱二
          絡往彰濱工業區○○○○○路往台十七線綠燈，再為順序為徐國忠所駕半
          聯車西濱公路直行綠燈，如此循環下去。
    （二）而原判決以號誌順序認為吳紅娥行車方向濱二路往彰濱工業區綠燈結束後
          即為西濱公路直行綠燈，事實上尚有濱二路往台十七線綠燈，濱二路往台
          十七線綠燈完之後才是酉濱公路直行綠燈，為此原判決就此交通部公路總
          局第二區養護工程處彰化工務段函文漏未斟酌，而使判決不備理由，依民
          事訴訟法第四百九十七條規定，自得提起本件再審之訴。
    （三）另交通部公路總局第二區養護工程處彰化工務段回函再審原告之函文及附
          圖，更可明顯看出西濱公路與濱二路交叉路口交通號誌運作，為吳紅娥停
          在濱二路甫不久，應為濱二路往台十七線綠燈，而非西濱公路直行綠燈，
          當西濱公路尚為紅燈時，徐國忠行車方向亦應為綠燈。此函圖即係為發現
          未經斟酌之証物，依民事訴訟法第四百九十六條第一項第十三款提起再審
          之訴。
三、證據：提出交通部公路總局第二區養護工程處彰化工務段九十二年六月十七日二
    工彰字第○九二○○○五一六七號函為証。
乙、再審被告方面：未提出書狀作何聲明及陳述。
丙、本院依職權調閱本院九十一年度上易字第四三八號民事卷宗。
      理      由
一、按再審之訴，應於三十日之不變期間內提起。民事訴訟法第五百條第一項定有明
    文。本件再審原告對本院九十一年度上易宇第四三八號侵權行為損害賠償事件提
    起再審之訴，其於九十二年六月九日收受判決正本，於九十二年七月八日提起本
    件再審之訴，顯未逾前開法定不變期間，合先敘明。又再審之訴顯無再審理由者
    ，得不經言詞辯論，以判決駁回之。亦為同法第五百零二條第二項所明定。併此
    敘明。
二、本件再審原告起訴主張：原判決就交通部工務總局第二區養護程處彰化工務段函
    文漏未斟酌，而使判決不備理由；另交通部公路總局第二區養護工程處彰化工務
    段函覆再審原告之函文及附圖，更可明顯看出酉濱公路與濱二路交叉路口交通號
    誌運作，為吳紅娥停在濱二路甫不久，應為濱二路往台十七線綠燈，而非西濱公
    路直行綠燈，當西濱公路尚為紅燈時，徐國忠行車方向亦應為綠燈。此函圖即係
    為發現未經斟酌之証物，爰依民事訴訟法第四百九十七條、第四百九十六條第一
    項第十三款提起本件再審之訴，求為：(一)本院九十一年度上易字第四三八號確定
    判決不利於再審原告部分廢棄。(二)右廢棄部分，駁回再審被告之上訴。(三)再審及
    前程序第一、二審訴訟費用由再審被告負擔。
三、按當事人發見未經斟酌之証物，或得使用該証物，但以如經斟酌可受較有利益之
    裁判者為限，得提起再審之訴。固為民事訴訟法第四百九十六條第一項第十三款
    所明定。惟所謂當事人發見未經斟酌之証物或得使用該証物，係於前訴訟程序事
    實審之言詞辯論前已存在之証物，因當事人不知有此致未經斟酌，現始知之；或
    雖知有此而不能使用，現始得使用者而言，若在前訴訟程序事實審之言詞辯論終
    結前尚未存在之証物，本無所謂發見，自不得以之為該條項之再審理由。且當事
    人以發見得使用未經斟酌之証物為再審理由者，應就其在前訴訟程序不能使用之
    事實，負舉証責任。本件再審原告提出交通部公路總局第二區養護工程處彰化工
    務段回函再審原告之函文及附圖，認係發見之新証物，主張由該証據更可明顯看
    出西濱公路與濱二路交叉路口交通號誌運作，為吳紅娥停在濱二路甫不久，應為
    濱二路往台十七線綠燈，而非西濱公路直行綠燈，當西濱公路尚為紅燈時，徐國
    忠行車方向亦應為綠燈云云。然查，本院原確定判決於九十二年五月二十八日宣
    判，於九十二年五月十四日行言詞辯論，有調閱之前開本院九十一年度上易字第
    四三八號卷足稽。而本件再審原告執為再審理由之証物即交通部公路總局第二區
    養護工程處彰化工務段致再審原告函與附圖，係於九十二年六月十七日以二工彰
    字第○九二○○○五一六七號函發出，顯見係於原確定判決宣判後，方製作之文
    件，非確定判決言詞辯論前已存在之物，揆諸前揭說明，核與民事訴訟法第四百
    九十六條第一項第十三款所規定之「發見未經斟酌之証物」不符，再審原告以之
    為再審理由，自非足取。
四、次按依民事訴訟法第四百六十六條不得上訴第三審法院之事件，其二審確定判決
    ，如就足以影響判決之重要証物，漏未斟酌者，亦得提起再審之訴。固為民事訴
    訟法第四百九十七條所明定，其係指就不得上訴於第三審事件之判決，就足以影
    響判決基礎之重要証物，雖在前訴訟程序中業已提出，然未經確定判決加以斟酌
    者而言。或則忽視其聲明之証據而不予調查，或就依聲請或依職權調查之証據未
    為判斷者而言。若於判決理由項下說明無調查之必要，或已經判斷者，即不得據
    為該條所定之再審理由。本件再審原告以原確定判決就交通部公路總局第二區養
    護工程處彰化工務段函漏未斟酌，而認肇事現場號誌順序認為吳紅娥行車方向濱
    二路往彰濱工業區綠燈結束後即為西濱公路直行綠燈，事實上尚有濱二路往台十
    七線綠燈，濱二路往台十七線綠燈完之後才是西濱公路直行綠燈，為此依民事訴
    訟法第四百九十七條規定，自得提起本件再審之訴云云。惟查，交通部公路總局
    第二區養護程處彰化工務段固於本院原確定判決審理中以九十二年三月二十五日
    二工彰字第○九二○○○二一○五號函致本院謂：伸港鄉○○○路與濱二路路口
    交通號誌時制週期每天為西濱公路六五秒、紅燈左轉十五秒、濱二路往彰濱工業
    區二十秒、濱二路往台十七線二十秒。（見本院九十一年度上易字第四三八號卷
    第一百零七頁）而原確定判決已於判決理由第五段（二）（即判決書第六頁）中
    加以敘明，並加以採用為認定本件車禍肇事責任判斷之理由，再審原告就原確定
    判決已斟酌之証物仍妄稱原判決就此証物漏未斟酌，並執為再審理由，顯非可取
    。且所謂重要証物漏未審酌，指前程序第二審言詞辯論終結前，已經存在並已為
    聲明之証據而言。至再審原告於本件再審所提出之交通部公路總局第二區養護程
    處彰化工務段於九十二年六月十七日以二工彰字第○九二○○○五一六七號函覆
    再審原告之函文，並非原確定判決言詞辯論終結前即已存在者，已如前段所述，
    自亦與民事訴訟法第四百九十七條規定不符。綜上說明，再審原告執此提起本件
    再審之訴，為無理由，應予駁回。
五、據上論結，本件再審之訴為顯無理由，依民事訴訟法第五百零二條第二項、第七
    十八條判決如主文。
中      華      民      國    九十二    年      八      月     十一     日
~B1民事第六庭審判長法  官  吳火川
~B2                法  官  饒鴻鵬
~B3                法  官  吳惠郁
右為正本係照原本作成。
不得上訴。
~B                書記官  柯孟伶
中      華      民      國    九十二    年      八      月     十四     日
                                                                        Ｙ


司法院資訊處製作；財團法人民間司法改革基金會備份。
